臺灣基隆地方法院刑事判決　
111年度易字第162號
公  訴  人  臺灣基隆地方檢察署檢察官
被      告  鍾亞倫




上列被告因詐欺案件，經檢察官提起公訴（110年度偵字1160號
），本院判決如下：
    主  文
本件管轄錯誤，移送於臺灣新北地方法院。
    理  由
一、公訴意旨以：被告鍾亞倫意圖為自己不法之所有，明知自己
    實際上並未經營球鞋投資生意，竟於民國109年4月間，向李
    秋麗（另經檢察官不起訴處分確定）謊稱參與其球鞋生意即
    可獲高額利潤，再於網際網路LINE投資群組中，發送投資球
    鞋生意即可獲高額利潤之訊息；李秋麗除自己參與被告所稱
    之投資生意外，亦向友人即告訴人陳欣慧、林易瑩、林玉娟
    、李智雄、陶新平等5人推薦介紹被告之投資方案，使告訴
    人等5人亦因而陷於錯誤，紛紛於起訴書附表所示之時間、
    各自匯款至被告所有之金融帳戶，或匯給李秋麗再代轉給被
    告，款項中部分回款予告訴人5人，其餘款項則為被告鍾亞
    倫取走。直至109年8月下旬，告訴人等人未再獲回款，始知
    遭騙，乃訴警究辦，因認被告涉犯刑法第339條第1項之詐欺
    罪嫌等語。
二、按案件由犯罪地或被告之住所、居所或所在地之法院管轄，
    刑事訴訟法第5 條第1 項定有明文。此即所謂之「土地管轄
    」之規定，屬於上開法律規定之各地方法院均有刑事管轄之
    權限；惟為避免管轄法院因被告之住所、居所及所在地變更
    而一再變更，土地管轄必須恆定，是被告之住所、居所或所
    在地，係以「起訴時」為標準，即以案件繫屬於法院之日為
    準。而對於管轄權之有無，係屬於法院應依職權調查之事項
    。（參照司法院24年院字第1247號、37年院解字第3825號解
    釋意旨、最高法院48年台上字第837號判例、81年度台上字
    第876號判決意旨）。次按無管轄權之案件，應諭知管轄錯
    誤之判決，並同時諭知移送於管轄法院，而此管轄錯誤之判
    決，得不經言詞辯論逕行為之，同法第304條、第307條亦分
    別定有明文。　　
三、經查：
(一)本件告訴人陳欣慧、林易瑩、李智雄、林玉娟、陶新平等5
    人，並不認識檢察官起訴之被告鍾亞倫，僅認識李秋麗，故
    告訴人等人至桃園市政府警察局八德分局訴警究辦李秋麗後
    ，經桃園市政府警察局八德分局函轉新北市政府警察局金山
    分局偵查隊偵辦，金山警方循線追查並通知李秋麗到案說明
    結果，李秋麗辯稱亦係受騙，其自己亦有投資、損失，真正
    施詐術者為被告鍾亞倫，故警方將李秋麗與被告鍾亞倫同認
    為共同正犯，而移送予李秋麗住、居所所在管轄區域（基隆
    市七堵區百六街）即臺灣基隆地方檢察署檢察官偵辦（見臺
    灣基隆地方檢察署110年度偵字第1160號偵查卷宗【下稱偵
    卷】卷一第7至10頁之新北市政府警察局金山分局110年1月2
    8日新北警金刑字第1094320163號刑事案件報告書」），首
    先說明。
(二)又刑事訴訟法第7條第2款雖規定「數人共犯一罪或數罪者」
    ，為相牽連之案件；同法第6條第1項規定「數同級法院管轄
    之案件相牽連者，得合併由其中一法院管轄」，惟此乃共同
    被告均構成犯罪，而有共犯關係為限。本件警方移送為共犯
    之一之李秋麗，經檢察官偵查結果，認李秋麗不構成詐欺犯
    罪，自無與被告鍾亞倫互具「共犯」關係可言，乃經檢察官
    以同案號（110年度偵字第1160號）對共犯李秋麗予以不起
    訴處分確定（見同偵卷五第237至240頁不起訴處分書）。
(三)被告住、居所及犯罪地：
１、被告鍾亞倫住於新北市永和區信義路，居於新北市中和區興
    南路二段（見被告之「個人戶籍資料（完整姓名）查詢結果
    —偵卷一第151頁、110年9月22日偵訊筆錄—偵卷四第319頁，
    戶役政資訊網站查詢-個人戶籍資料—本院卷第21頁），非屬
    本院轄區。
２、被害人陳欣慧住居於桃園市中壢區，本案受騙金額均係於桃
    園市住家中使用網路銀行轉帳至被告鍾亞倫所有之玉山、中
    信及郵局等帳戶。
３、被害人林易瑩住新北市中和區、居臺北市中山區，亦使用網
    路銀行轉帳方式，或委託友人以網路銀行轉帳方式，轉帳至
    被告鍾亞倫所有之中信帳戶，或以手機網路「街口支付」方
    式付款。
４、被害人李智雄、林玉娟為男女朋友，林玉娟戶籍設於高雄市
    苓雅區、李智雄戶籍設於屏東縣屏東市，二人均居於臺東縣
    臺東市；李智雄及林玉娟二人，分別以親至臺東豐榮郵局臨
    櫃匯款方式，或以李智雄所有中信銀行帳戶轉帳方式，匯款
    或轉帳至李秋麗名下郵局或中信、國泰世華帳戶。
５、陶新平住居於臺東縣池上鄉，以網路銀行或ATM自動櫃員機轉
    帳方式，轉帳至被告鍾亞倫所有之中信、玉山銀行帳戶內。
四、被告鍾亞倫住新北市永和區、居新北市中和區；被害人等人
    各於其等所居之桃園市、臺北市、屏東縣、臺東縣住居處以
    網路轉帳或臨櫃、ATM匯款方式，轉帳或匯款至被告所有之
    中信000000000000帳號、玉山000000000000帳號、郵局0000
    0000000000帳號等帳戶，或由經檢察官不起訴處分確定之李
    秋麗代轉交；是本件被告住、居所在新北市，犯罪地（行為
    地、結果地）在新北市、桃園市、臺北市、屏東縣、臺東縣
    等地，均非本院轄區，依前述規定，本院自無管轄權。又李
    秋麗雖住居於本院轄區之基隆市，然檢察官認李秋麗不構成
    詐欺罪，自無與被告鍾亞倫共犯之「相牽連」案件關係可言
    。再者，李秋麗主張亦係受被告鍾亞倫所詐欺，與劉雅筑、
    劉清玉共同委任律師具狀向法務部調查局新北市調查處提起
    告訴，有刑事告訴狀影本1份及法務部調查局新北市調查處
    證人通知書1紙在卷可查（偵卷一第281至303頁、第279頁）
    ，然本件檢察官起訴被告鍾亞倫犯罪事實之範圍，並不包括
    李秋麗「投資」匯款部分，故李秋麗非本案被害人，基隆市
    亦非犯罪地之一。
五、綜上所述，本件被告鍾亞倫住、居所及犯罪地，均不在本院
    轄區，本院無管轄權。又本件管轄法院雖有臺灣新北、臺北
    、桃園、屏東、臺東等地之地方法院，惟被告住居於新北市
    ，距離各被害人住居地均甚遠，且被告涉及多件詐欺、背信
    及違反銀行法案件，多數均在臺灣新北地方檢察署偵辦中，
    此有被告之臺灣高等法院被告前案紀錄表在卷可稽（本院卷
    第13至15頁）。是本件自以臺灣新北地方法院管轄為適當。
    因被告住居所、所在地及犯罪地均非屬本院管轄範圍，本院
    並無管轄權，爰不經言詞辯論，諭知管轄錯誤之判決，並移
    轉於有管轄權之臺灣新北地方法院。　
六、據上論斷，應依刑事訴訟法第304條、第307條，判決如主文
    。
中　　華　　民　　國　　111 　年　 　6 　 月　　10    日
                    刑事第四庭審判長法　官　齊  潔
　　　　　　　　　                  法  官  周霙蘭
　　　　　　　　　                  法  官  李辛茹
以上正本證明與原本無異。
如不服本判決應於收受送達後20日內向本院提出上訴書狀，並應
敘述具體理由；其未敘述上訴理由者，應於上訴期間屆滿後20日
內向本院補提理由書（均須按他造當事人之人數附繕）「切勿逕
送上級法院」。
中　　華　　民　　國　　111 　年　　6 　　月　　10　　日
                                    書記官  李品慧